【裁判字號】    89,易,423
【裁判日期】    900529
【裁判案由】    竊盜
【裁判全文】
臺灣宜蘭地方法院刑事判決                          八十九年度易字第四二三號
    公  訴  人  臺灣宜蘭地方法院檢察署檢察官
    被      告  丁○○
右列被告因竊盜案件，經檢察官提起公訴（八十九年度偵字第一二五一號），本院判
決如左：
    主  文
丁○○共同行使偽造私文書，足以生損害於公眾及他人，處有期徒刑玖月。
偽造之「甲○○○」印章壹顆，及郵政定期儲金儲戶申請變更帳戶事項申請書內偽造
之「甲○○○」署押及印文各貳枚；郵政存簿儲金立帳申請書內偽造之「甲○○○」
署押壹枚、印文貳枚；郵政定期儲金存單（00000000號）內偽造之「甲○○
○」署押及印文各壹枚；帳號０三五五一六─八號郵政存簿儲金簿內「甲○○○」印
文壹枚均沒收。
    事  實
一、丁○○與甲○○○係鄰居，因甲○○○委請丁○○為其申辦殘障人士公益彩券事
    宜，而將身分證交予丁○○使用，丁○○亦因屢至甲○○○位於宜蘭縣蘇澳鎮○
    ○路二０一號住處聯繫申辦公益彩券事由，而知悉甲○○○家中物品擺設及重要
    財物之收納位置。嗣丁○○竟基於為自己不法所有之意圖，於民國八十九年一月
    下旬至同年二月中旬間之某日，無故侵入甲○○○上開住處二樓（無故侵入住宅
    部分未據告訴），竊取甲○○○置於床頭櫃旁之蘇澳郵局面額八十二萬一千九百
    三十二元之郵政定期儲金存單（00000000號）（下稱系爭定存單）一紙
    ，得手後旋即利用不知情之人偽刻甲○○○印章一顆，再於同年二月十七日夥同
    姓名年籍不詳之成年婦女，共同基於意圖為自己不法所有，行使偽刻之印章及偽
    造甲○○○署押、印文據以詐領甲○○○系爭定存單所示面額金錢之同一犯意聯
    絡，由該名年籍姓名不詳之成年婦女冒充甲○○○在蘇澳郵局外車內等候，丁○
    ○則持甲○○○身分證及其偽刻之甲○○○印章，以甲○○○孫女名義，進入蘇
    澳郵局欲辦理系爭定存單之中途解約提款事項，然因甲○○○印鑑章不符無法順
    利詐得款項，故丁○○乃偽填郵政定期儲金儲戶申請變更帳戶事項申請書，並於
    其上偽造甲○○○之署押及印文各二枚，俾將其偽刻之印章變更為系爭定存單之
    印鑑章。又丁○○復同時以甲○○○名義在偽填郵政存簿儲金立帳申請書開立帳
    號０三五五一六─八號存簿儲蓄帳戶，並在該申請書上偽造甲○○○之署押一枚
    、印文二枚。前開二份申請書製作完畢後均交付郵局承辦人員而行使之，足以生
    損害於甲○○○及郵政存提款管理之正確性。嗣於同年月二十五日郵局變更印鑑
    作業期間過後，丁○○即單獨持甲○○○身分證，及其偽刻之印章再至蘇澳郵局
    ，於系爭定存單上偽造甲○○○署押及印文一枚後，辦妥系爭定存單面額八十二
    萬一千九百三十二元定存單中途解約提款事宜，並將所提領之款項全數轉存至其
    以甲○○○名義開立之前揭０三五五一六─八號存簿儲蓄帳戶內，蘇澳郵局承辦
    人員均因陷於錯誤而依丁○○之指示辦理，足以生損害於甲○○○及郵政存提款
    管理之正確性。丁○○順利詐得右開八十二萬一千九百三十二元後，旋於當日先
    後在蘇澳郵局及羅東郵政總局分別提領十五萬元及四十萬元，再於同年三月一日
    在羅東郵政總局提領二十七萬元，共計八十二萬元花用。嗣至同年三月六日甲○
    ○○方察覺系爭定存單業已遺失，報警後循線查獲。
    理  由
一、訊據被告丁○○固於警訊至偵審中，坦承確於右開時、地，持被害人甲○○○之
    身分證及偽刻之甲○○○印章，夥同不詳年籍姓名之成年婦人前往蘇澳郵局辦理
    持變更印鑑、開立帳戶及中途解約提款事項，再將所提領之款項全數轉存入以被
    害人名義申請之郵局帳戶內，分三次將該帳戶內八十二萬元提領一空等情不諱，
    核與證人即蘇澳郵局承辦人員乙○○、丙○○、林焰勝到庭結證屬實，復有郵政
    定期儲金儲戶申請變更帳戶事項申請書、郵政存簿儲金立帳申請書、郵政定期儲
    金存單（00000000號）、定期印鑑申請書及被害人蘇澳郵局帳號０三五
    五一六─八號郵政存簿儲金簿影本，及臺灣北區郵政管理局八十九年六月一日業
    00000000─００三號函各一份在卷可佐，堪信其自白確與真實相符，應
    非虛詞，洵可採憑。惟被告自警訊至偵審中，均矢口否認有何竊盜犯行，辯稱：
    甲○○○之身分證及定存單乃其在甲○○○住處附近拾獲，並非其所竊得等語。
    然查：右揭事實，業經被害人於警訊及偵審中指稱：其平日係將身分證放在一樓
    客廳抽屜內，於八十九年農曆過年後有將身分證及農會印章交給丁○○申辦公益
    彩券，丁○○在八十九年二月底時始返還身分證及印章。其將三張定存單一併放
    在住處二樓臥房內床頭旁之紅色信封內。八十九年一、二月間丁○○因為之代辦
    公益彩券事宜，故常至其住處。本件失竊之定存單乃三張定存單中即將屆期者，
    其至同年三月六日始發現遭人盜領（見偵查卷第六頁、第十九頁、第二十頁、第
    二十四頁、本院八十九年十一月七日訊問筆錄）等語綦詳。是衡諸論理法則，被
    害人係將三張定存單併同收置，其身分證除曾交予被告代為處理申辦公益彩券事
    宜時，曾脫離被害人之支配外，平時亦與定存單分開保管。從而，被告何以在被
    害人住處外可得同時拾獲被害人之身分證及該張即將屆期之定存單，而其他二張
    定存單仍完好保存在被害人之住處內？況以被害人遲至八十九年三月六日始查知
    該張定存單遭人盜領之時點觀之，亦可推知被害人並無將該張定存單攜帶外出之
    舉。再者，細探被害人前開陳述之各項時點，本件定存單失竊時，被害人之身分
    證應已由被害人交付被告代之申辦殘障人士公益彩券事宜，而非置於被害人住處
    內，是既被害人之身分證斯時係由被告持有中，焉有在被害人住處附近「拾獲」
    之可能。末以，苟被害人之身分證及本件定存單係由第三人所竊得，衡情應速設
    法提領花用，而無丟棄在被害人住處附近任由被告拾取之理。是總上所陳，被告
    前開置辯均與事理嚴重悖離，顯屬犯後畏罪飾卸之語，委無可採。本件事證已臻
    明確，被告各項犯行均堪認定。
二、核被告意圖為自己不法所有，著手竊得被害人所有之系爭定存單，係犯刑法第三
    百二十條第一項竊盜罪。其在性質上屬於私文書之郵政定期儲金儲戶申請變更帳
    戶事項申請書、郵政存簿儲金立帳申請書、郵政定期儲金存單（0000000
    0號）上偽造甲○○○署押及印文後，再交付郵局承辦人員，即有行使該私文書
    之意思與行為，故其此部份所為，應係犯刑法第二百十六條、第二百十條之行使
    偽造私文書罪。又被告以詐術使郵局承辦人員陷於錯誤，而依其指示辦理系爭定
    存單中途解約事宜，由被告順利取得八十二萬一千九百三十二元之所為，則係犯
    刑法第三百三十九條第一項詐欺取財罪。被告利用不知情之人偽刻甲○○○之印
    章，為間接正犯。然其偽刻印章之行為，及在郵政定期儲金儲戶申請變更帳戶事
    項申請書、郵政存簿儲金立帳申請書及郵政定期儲金存單（00000000號
    ）內偽造甲○○○署押及印文之行為，因分屬偽造私文書之階段行為及低度行為
    ，均為行使偽造私文書之高度行為所吸收，不另論罪。又被告雖先後在郵政定期
    儲金儲戶申請變更帳戶事項申請書、郵政存簿儲金立帳申請書及郵政定期儲金存
    單（00000000號）內偽造甲○○○署押及印文之數行為，因均係達致詐
    領系爭定存單款項之同一目的所為之數侵害行為，而此數行為於同時同地或密切
    接近之時地實施，侵害同一法益，致各行為之獨立性極為薄弱，依一般社會健全
    觀念，在時間差距上，難以強行區分。在刑法評價上，以視為數個舉動之接續施
    行，合為包括之一行為予以評價，較為合理，故應屬接續犯，僅論以一罪。（最
    高法院八十六年度臺上字第三二九五號判決參照）。被告與姓名年籍不詳之成年
    婦人間，因具共同犯意聯絡及行為分擔，應論以共同正犯。被告所犯上開竊盜、
    行使偽造私文書及詐欺取財等各罪間，因具方法、目的之牽連關係，應依刑法第
    五十五條牽連犯之規定，從一重之行使偽造私文書罪處斷。公訴意旨雖未論及被
    告涉犯行使偽造私文書及詐欺取財等犯行，惟因詐欺取財之部分事實，業於起訴
    書內載明，且與行使偽造私文書罪之部分事實，與公訴意旨起訴之竊盜犯罪事實
    間，具有牽連犯之裁判上一罪關係如前述，自為起訴效力所及，本院當應併予審
    究，附此述明。審酌被告利用代被害人申辦殘障人士公益彩券之機會，竊取被害
    人所有之系爭定存單，並設計帶同年籍姓名不詳之成年婦人冒名被害人俾以訛領
    定存單內之鉅額款項，犯罪情節匪淺，造成被害人之損害亦稱鉅大，本應重罰，
    然念其犯後坦承主要犯行，並無前科，素行尚佳，犯後亦迅速償還被害人七十五
    萬元，現尚積欠七萬元未清償，及其他犯罪動機、目的、手段、造成損害等一切
    情狀，爰酌情量處如主文所示之刑，以資警懲。至被告偽刻之甲○○○印章一枚
    ，雖已經被害人領回，然依刑法第二百十九條之規定，不問屬於犯人與否，應予
    宣告沒收。另被告在郵政定期儲金儲戶申請變更帳戶事項申請書內偽造之「甲○
    ○○」署押及印文各二枚；郵政存簿儲金立帳申請書內偽造之「甲○○○」署押
    一枚、印文二枚；郵政定期儲金存單（00000000號）內偽造之「甲○○
    ○」署押及印文各一枚，及被害人所有之帳號０三五五一六─八號郵政存簿儲金
    簿內「甲○○○」印文一枚，因均係偽造，故併爰依前揭法條所示宣告沒收。
據上論斷，應依刑事訴訟法第二百九十九條第一項前段，刑法第二十八條、第二百十
六條、第二百十條、第三百二十條第一項、第三百三十九條第一項、第五十五條、第
二百十九條，罰金罰鍰提高標準條例第一條前段，判決如主文。
本案經檢察官劉憲英到庭執行職務
中      華      民      國      九十      年     五     月    二十九    日
                             臺灣宜蘭地方法院刑事第二庭
                                       法  官  陳  嘉  年
右正本證明與原本無異。
如不服本判決應於收受送達後十日內向本院提出上訴書狀，其未敘述上訴之理由者並
得於提起上訴後十日內向本院補提理由書（均須按他造當事人之人數附繕本）。
                                       書記官  詹  玉  惠
中     華     民     國    八十九   年      二        月      三        日
附錄本案論罪科刑法條全文
刑法第二百十條
偽造、變造私文書，足以生損害於公眾或他人者，處五年以下有期徒刑。
刑法第二百十六條
行使第二百十條至第二百十五條之文書者，依偽造、變造文書或登載不實事項或使登
載不實事項之規定處斷。
刑法第三百二十條第一項
意圖為自己或第三人不法之所有，而竊取他人之動產者，為竊盜罪，處五年以下有期
徒刑、拘役或五百元以下罰金。
刑法第三百三十九條第一項
意圖為自己或第三人不法之所有，以詐術使人將本人或第三人之物交付者，處五年以
下有期徒刑、拘役或科或併科一千元以下罰金。


司法院資訊處製作；財團法人民間司法改革基金會備份。
